臺灣臺北地方法院民事裁定　　　　　　　 96年度抗字第843號
抗　告　人　凱倫Karen .
　　　　　　即美商波特貝爾科技股份有限公司台灣分公司之清
　　　　　　算人
上列抗告人呈報清算人事件，抗告人對於中華民國96年9月28日
本院96年度司字第597號裁定提起抗告，本院裁定如下：
    主  文
原裁定廢棄。
    理  由
一、本件抗告人於原法院聲報意旨略以：相對人美商波特貝爾科
    技股份有限公司台灣分公司（下稱美商波特貝爾台灣分公司
    ）業於民國（下同）96年1月18日經董事會決議解散，並選
    任抗告人擔任清算人，爰依法向原法院聲報清算人云云，並
    提出相關文件為證。原法院以抗告人未附具公司設立變更事
    項卡、決議解散之董事會會議記錄、選任清算人之會議記錄
    、財產目錄、董監事審核通過簿冊之證明文件、主管機關核
    准或命令解散之公函等，通知其於收受通知送達翌日起10日
    內補正，該通知於96年8月7日送達抗告人，惟抗告人並未如
    期補正，原法院即於96年9月28日以抗告人未補正為由，裁
    定駁回其聲報。
二、抗告意旨略以：
  (一)相對人美商波特貝爾台灣分公司已於民國96年3月12日向經
    濟部商業司申請撤銷認許及解散登記，並經經濟部96年3月
    13 日授權商字第09601050360號核准在案，此宣誓書亦已於
    96 年7月27日呈報原法院。
  (二)依公司法第380條之規定，外國公司之清算，以外國公司在
    中華民國境內之負責人或分公司經理人為清算人，無需經會
    議決議選任清算人，故無選任清算人之會議記錄供原法院審
    核。是美商波特貝爾公司台灣分公司以清算時之分公司經理
    人即抗告人凱倫為清算人，已符合公司法之規定。
  (三)美商波特貝爾公司台灣分公司係經我國經濟部認許之台灣分
    公司，依公司法之規定，分公司並無董監事之設置，故無董
    監事審查通過簿冊之證明文件供原法院審核。
  (四)美商波特貝爾公司台灣分公司已於96年7月18日清算完結，
    其清算完結之財務報表、財產目錄及帳冊憑證等文件，業經
    董事會承認在案，並於96年10月3日取得經我國駐外單位簽
    證之董事會議事錄。爰依法提起抗告，請求廢棄原裁定等語
    。
三、經查：
  (一)公司法第334條準用第83條第1項規定，清算人應於就任後15
    日內將其姓名住所或居所及就任日期，向法院聲報；非訟事
    件法第178條規定，清算人就任之聲報，應附具公司解散、
    撤銷或廢止登記之證明，及清算人資格之證明，依非訟事件
    法施行細則第24條規定，依公司法之規定為清算人之聲報時
    ，應附具向主管機關申請解散登記之證明文件、股東名冊、
    選舉清算人之股東會紀錄及資產負債表。
  (二)本件相對人申請撤回外國公司之認許，業經主管機關於96年
    3月13日核准之，抗告人雖於抗告程序中始提出「主管機關
    核准撤回認許之公函」、「認許事項變更表」、「分公司變
    更登記表」，然依非訟事件法第46條及民事訴訟法第495 條
    之1第1項準用第447條第1項第6款規定可知，抗告得提出新
    事實及證據，本件抗告人既已於抗告程序中提出「主管機關
    核准撤回認許之公函」、「認許事項變更表」、「分公司變
    更登記表」，若不許其提出顯失公平，應認抗告人已合法補
    正資料。
  (三)又「撤回、撤銷或廢止認許之外國公司，應就其在中華民國
    境內營業，或分公司所生之債權債務清算了結，所有清算未
    了之債務，仍由該外國公司清償之。前項清算，以外國公司
    在中華民國境內之負責人或分公司經理人為清算人，並依外
    國公司性質，準用本法有關各種公司之清算程序。」，公司
    法第380條定有明文。是以外國公司撤回認許後，即應進行
    清算程序，自無「決議解散之董事會會議記錄」；此外，外
    國公司之清算，以外國公司在中華民國境內之負責人或分公
    司經理人為清算人，無需經會議決議選任清算人，本件美商
    波特貝爾公司台灣分公司以清算時之分公司經理人即抗告人
    凱倫為清算人，已符合公司法之規定，自無須提出「選舉清
    算人之會議記錄」。
  (四)至於「財產目錄」、「董監事審核通過簿冊之證明文件」等
    ，依上開法條規定並非聲報清算人就任時應提出之文件，縱
    未提出並不影響其聲報清算人就任之效力。
四、綜上所述，抗告人已於抗告程序中補正「主管機關核准解散
    之公函」、「認許事項變更表」、「分公司變更登記表」，
    應認抗告人已合法補正資料；又本件相對人為外國公司，經
    撤回認許後即應進行清算程序，並無提出「決議解散之董事
    會會議記錄」、「選舉清算人之會議記錄」之必要；至於「
    財產目錄」、「董監事審核通過簿冊之證明文件」並非聲報
    清算人就任程序應提出之文件，原法院裁定駁回抗告人之聲
    報，尚有未洽，爰廢棄原裁定，且為審級利益，宜由原法院
    另為適法之處理。
五、據上論結，本件抗告為有理由，依非訟事件法第44條第1項
    、第46條，民事訴訟法第492條、第78條，裁定如主文。
中　　華　　民　　國　　96　　年　　12　　月　　11　　日
                  民事第五庭    審判長法　官　翁昭蓉
                                  　　法　官　林妙黛
                                  　　法　官　蔡如琪
右為正本，係照原本作成。
如不服本裁定，僅得於收受本裁定正本送達後10日內，以適用法
規顯有錯誤為理由，向本院提出再抗告狀，（須附繕本1份及繳
納再抗告裁判費新臺幣1,000元），經本院許可後紿可再抗告。
以上正本與原本相同。
中　　華　　民　　國　　96　　年　　12　　月　　11　　日
                    　　　     　　　 書記官　林孔華
